臺灣臺北地方法院刑事判決　　　　　　　　　　　　　九十一年度交易字第九四號
　　公　訴　人　臺灣臺北地方法院檢察署檢察官
　　被　　　告　乙○○　男　三.
右列被告因業務過失傷害案件，經檢察官聲請簡易判決處刑（八十九年度偵字第二一
四六一號），本院台北簡易庭認不宜適用簡易判決處刑，改依通常程序，本院判決如
左：
    主  文
乙○○從事業務之人，因過失傷害人，處有期徒刑月，如易科罰金以佰元折算壹
日。
    事  實
一、乙○○以駕駛計程車為生，為從事駕駛業務之人，於民國八十九年四月八日下午
    八時許，駕駛車牌號碼Ｅ九－二五七號營業小客車，沿台北市○○○路由北往南
    方向行駛，行經民生東路與撫遠街口時，本應注意車前狀況，並隨時採取必要之
    安全措施，及注意當時汽車在市區道路行駛，時速不得超過四十公里，而依右開
    時地之光線為夜間有照明、路面無障礙物無缺陷、視距良好之情形，亦非不能注
    意，竟在適有王柏鑑騎乘車號ＢＢＱ－八一六號重機車，附載甲○○沿台北市○
    ○街由東往西方向行駛，行經上開交岔路口之際，疏於注意，貿然以時速四十公
    里以上之速度超速行駛，且未注意王柏鑑所騎乘之機車進入交岔路口之車前狀況
    及採取必要之安全措施，兩車因而發生碰撞，致甲○○因而受有右下肢開放性傷
    口及變形、右下肢脛腓骨第三級開放性骨折合併軟組織缺損壞死等傷害。
二、案經甲○○訴由台灣台北地方法院檢察署檢察官聲請簡易判決處刑。
    理  由
一、右開事實業據被告乙○○坦承不諱，核與告訴人甲○○指述相符，並有道路交通
    事故調查報告表、補充資料表、談話紀錄表、台北市政府警察局交通警察大隊事
    故分析研判表、肇事原因初步分析研判表、國軍松山醫院診斷證明書在卷可稽；
    次查，被告雖於警詢時陳稱其肇事前之時速為三十公里（卷附談話紀錄表參照）
    ，然依卷附道路交通事故調查報告表所載，右開路段之速限當時為時速四十公里
    ，被告所駕駛之計程車於碰撞案外人王柏鑑之機車前，煞車痕達十點一五公尺，
    則依卷附「汽車煞車距離、行車速度及道路摩擦係數對照表」換算，以該路段路
    面為瀝青材質且乾燥之情形，不論舖設時間之長短，被告當時之車速均已達時速
    四十公里以上，此即與被告嗣於本件審理時自承其有超速行駛之自白相符，是以
    被告於肇事時有超速之事實即足認定，卷附台北市政府警察局交通警察大隊事故
    分析研判表、肇事原因初步分析研判表亦均同此見解。按汽車行駛時，駕駛人應
    注意車前狀況，並隨時採取必要之安全措施；在市區道路，行車時速不得超過四
    十公里，道路交通安全規則第九十四條第三項、九十年六月一日修正施行前之同
    規則第九十三條第一項第一款分別定有明文，被告原應注意前揭規定，而依當時
    光線為夜間有照明、路面無障礙物無缺陷、視距良好之情形，並非不能注意，竟
    貿然以時速四十公里以上之速度超速行駛致反應不及，且疏未注意案外人王柏鑑
    所騎乘之機車已進入交岔路口之車前狀況並採取必要之安全措施，其有過失甚明
    ，且此過失與告訴人受有右下肢開放性傷口及變形、右下肢脛腓骨第三級開放性
    骨折合併軟組織缺損壞死等傷害之間，亦有相當因果關係，則被告因過失傷害人
    之犯行，足堪認定。
二、被告係以駕駛職業小客車為生之人，此為被告所自陳，且本件車禍亦發生於被告
    駕駛職業小客車從事業務之際，則核被告所為，係犯刑法第二百八十四條第二項
    前段業務過失傷害罪。又被告於肇事後，偵查機關尚不知孰為犯人時，主動向到
    場處理之台北市政府警察局松山分局交通分隊警員承認其駕車肇事，因而自首接
    受裁判，有記載其有前開自首情形之自首調查報告表一份附偵查卷可稽，是被告
    既已向該管公務員申述犯罪事實，而不逃避接受裁判，已合於刑法第六十二條前
    段所定對於未發覺之犯罪自首而接受裁判之要件，應減輕其刑。爰審酌被告過失
    之程度、告訴人所受之傷害、未與告訴人達成和解、及被告犯後亦均能坦承不諱
    等一切情狀，量處如主文所示之刑。另被告行為後，刑法第四十一條已於九十年
    一月四日修正，嗣經總統於九十年一月十日公布，並自同年一月十二日起生效，
    依現行刑法第四十一條第一項前段：「犯最重本刑為五年以下有期徒刑以下之罪
    ，而受六個月以下有期徒刑或拘役之宣告，因身體、教育、職業、家庭之關係或
    其他正當事由，執行顯有困難者，得以一元以上三元以下折算一日，易科罰金」
    之規定，較諸修正前之刑法第四十一條以「犯最重本刑為三年以下有期徒刑以下
    之刑之罪，而受六月以下有期徒刑或拘役之宣告」，始得易科罰金之規定，以修
    正後現行刑法第四十一條第一項前段之規定有利於被告，故被告行為時雖在刑法
    第四十一條修正生效前，依刑法第二條第一項前段規定，仍應適用裁判時即修正
    後之刑法第四十一條第一項前段規定，是依此諭知易科罰金之折算標準。
據上論斷，應依刑事訴訟法第四百五十二條、第二百九十九條第一項前段，刑法第二
條第一項前段、第二百八十四條第二項前段、第六十二條前段、第四十一條第一項前
段，罰金罰鍰提高標準條例第一條前段、第二條，判決如主文。
本案經檢察官楊朝森到庭執行職務
中      華      民      國    九十一    年     十二     月     十八     日
        臺灣臺北地方法院交通法庭
                                        法  官  林鴻達
右正本證明與原本無異。
如不服本判決，應於判決送達後十日內，向本院提出上訴狀。
                                        書記官  石幸代
中      華      民      國    九十一    年     十二     月     十八     日
附錄本案論罪科刑法條全文：
刑法第二百八十四條
一因過失傷害人者，處六月以下有期徒刑，拘役或五百元以下罰金。致重傷者，處一
　年以下有期徒刑，拘役或五百元以下罰金。
二從事業務之人，因業務上之過失傷害人者，處一年以下有期徒刑、拘役或一千元以
　下罰金。致重傷者，處三年以下有期徒刑，拘役或二千元以下罰金。
